ACORDAO-COMPLETO-2492741

ACÓRDÃO 2667/2022 ATA 16/2022 - SEGUNDA CÂMARA

VISTOS, relatados e discutidos estes autos de tomada de contas especial instaurada pelo então Ministério da Cultura em desfavor da Editora Magia de Ler Ltda., além de Stéphanie Maria Dorotheé Habrich Guazzelli como dirigente dessa entidade, diante da omissão no dever de prestar contas dos recursos federais captados por meio do incentivo fiscal aportado em função da "Lei Rouanet" sob o valor original de R$ 291.020,00 no âmbito do Pronac n.º 11-0022 em prol da realização do projeto intitulado como "edição de uma coleção de livros infantis chamada Peteca", tendo a vigência do referido projeto cultural sido inicialmente estipulada para o período de 13/7 a 31/12/2011;
ACORDAM os Ministros do Tribunal de Contas da União, reunidos na Sessão da 2ª Câmara, ante as razões expostas pelo Relator, em:
9.1. rejeitar as alegações de defesa apresentadas pela Editora Magia de Ler Ltda. e por Stéphanie Maria Dorotheé Habrich Guazzelli;
9.2. julgar irregulares as contas da Editora Magia de Ler Ltda., além de Stéphanie Maria Dorotheé Habrich Guazzelli, nos termos dos arts. 16, III, alíneas "a", "b" e "c", com o § 2º, "b", e 19, caput, da Lei n.º 8.443, de 1992, para condená-las, solidariamente, ao pagamento do correspondente débito, com a atualização monetária e os juros de mora calculados desde as datas informadas até o efetivo recolhimento, fixando-lhes o prazo de 15 (quinze) dias, contados da notificação, para que comprovem perante o Tribunal, nos termos do art. 214, III, "a", do RITCU, o recolhimento da referida dívida em favor do Fundo Nacional de Cultura, na forma da legislação em vigor, sob as seguintes condições:
	Data da Ocorrência
	Valor Histórico (em R$) 
	Observação

	30/09/2011
	194.000,00
	-

	4/12/2014
	97,020,00
	-

	12/12/2017
	64.111,65
	já restituído

9.3. aplicar em desfavor de Stéphanie Maria Dorotheé Habrich Guazzelli a multa prevista no art. 57 da Lei n.º 8.443, de 1992, sob o valor de R$ 30.000,00 (trinta mil reais) , fixando-lhe o prazo de 15 (quinze) dias, contados da notificação, para que comprove, perante o Tribunal, nos termos do art. 214, III, "a", do RITCU, o recolhimento da referida dívida em favor do Tesouro Nacional, com a devida atualização monetária, na forma da legislação em vigor;
9.4. autorizar, caso requerido, nos termos do art. 26 da Lei nº 8.443, de 1992, e do art. 217 do RITCU, o parcelamento das dívidas fixadas por este Acórdão em até 36 (trinta e seis) parcelas mensais e sucessivas, com a devida atualização monetária e os correspondentes acréscimos legais, esclarecendo às responsáveis que a falta de pagamento de qualquer parcela importará no vencimento antecipado do saldo devedor, nos termos do art. 217, § 2º, do RITCU, sem prejuízo das demais medidas legais;
9.5. autorizar, desde logo, a cobrança judicial das dívidas fixadas por este Acórdão, nos termos do art. 28, inciso II, da Lei nº 8.443, de 1992, diante do não atendimento às notificações; e
9.6. enviar a cópia do presente Acórdão, com o Relatório e o Voto, à Procuradoria da República no Estado de São Paulo, nos termos do art. 16, § 3º, da Lei nº 8.443, de 1992, para o ajuizamento das ações civis e penais cabíveis.

Tomada de Contas Especial instaurada pelo então Ministério da Cultura em desfavor da Editora Magia de Ler Ltda., além de Stéphanie Maria Dorotheé Habrich Guazzelli como dirigente dessa entidade, diante da omissão no dever de prestar contas dos recursos federais captados por meio do incentivo fiscal aportado em função da Lei Rouanet sob o valor original de 291.020,00 no âmbito do Pronac n.º 11-0022 em prol da realização do projeto intitulado como edição de uma coleção de livros infantis chamada Peteca, tendo a vigência do referido projeto cultural sido inicialmente estipulada para o período de 13/7 a 31/12/2011.

Segunda Câmara

então Ministério da Cultura.

3. Responsáveis: Editora Magia de Ler Ltda. (CNPJ 09.039.467/0001-10); e Stéphanie Maria Dorotheé Habrich Guazzelli (CPF XXX.507.078-XX).

13.1. Ministros presentes: Augusto Nardes (na Presidência), Aroldo Cedraz e Antonio Anastasia.
13.2. Ministro-Substituto convocado: André Luís de Carvalho (Relator).

ANDRÉ DE CARVALHO

Trata-se de tomada de contas especial instaurada pelo então Ministério da Cultura em desfavor da Editora Magia de Ler Ltda., além de Stéphanie Maria Dorotheé Habrich Guazzelli como dirigente dessa entidade, diante da omissão no dever de prestar contas dos recursos federais captados por meio do incentivo fiscal aportado em função da "Lei Rouanet" sob o valor original de R$ 291.020,00 no âmbito do Pronac n.º 11-0022 em prol da realização do projeto intitulado como "edição de uma coleção de livros infantis chamada Peteca", tendo a vigência do referido projeto cultural sido inicialmente estipulada para o período de 13/7 a 31/12/2011.
2.	Após a análise final do feito, o Auditor Federal Marcelo Álvaro Tezeli lançou o seu parecer conclusivo à Peça 65, com a anuência dos dirigentes da Secex-TCE (Peças 66 e 67) , nos seguintes termos:
" (...) HISTÓRICO
2. A Portaria MinC 385/2011 autorizou a captação do valor de apoio, totalizando R$ 291.020,00 no período de 13/7/2011 a 31/12/2011 (Peça 9) , posteriormente prorrogada para até 31/7/2014 (Peça 15) , recaindo o prazo para prestação de contas em 30/1/2015, conforme art. 75, §§ 1º e 2 da Instrução Normativa/MinC nº 1/2013, a qual prevê o prazo máximo de trinta dias após o término do prazo de execução de um projeto para serem prestadas as contas.
3. Do total autorizado, foi captado pelo proponente R$ 291.020,00 conforme recibos de captação e extratos bancários, de acordo com as seguintes informações:
	Data da captação
	Valor (R$) 
	Recibo mecenato
	Data do crédito
	Extrato

	30/09/2011
	194.000,00
	Peça 10, p. 2
	07/11/2011
	Peça 28

	04/12/2014
	97,020,00
	Peça 16, p. 4
	17/12/2014
	Peça 28

	Total
	291.020,00
	-
	-
	-

4. Findo o prazo para apresentar a prestação de contas final, em 28/11/2017, foi realizada diligência eletrônica para que fossem apresentados os documentos probatórios (Peça 17) . Não consta dos autos resposta dos responsáveis, apenas o recolhimento do saldo de recursos no total de R$ 64.111,65, em 12/12/2017 (Peça 19) . 
5. Em face de seu não comparecimento, a gestão empreendida no projeto foi qualificada como irregular, conforme o Laudo Final sobre a Prestação de Contas n° 020/2018 - CGARE/DEIPC/SEFIC/MinC (Peça 21) , datado de 31/1/2018, que determinou sua reprovação e deferiu a inadimplência da proponente. A reprovação constou também na Portaria 73/2018 (Peça 21) .
6. Notificaram-se os responsáveis acerca da reprovação da prestação de contas por meio de: a) contato telefônico com a Sra. Stéphanie Guazzelli, em 5/2/2018 (Peça 22) ; b) Comunicados 42 e 43/2018 enviados aos responsáveis, ambos de 5/2/2018, dos quais tomaram ciência, conforme avisos de recebimento constantes dos autos (Peças 23 a 27) .
7. Diante da não apresentação da prestação de contas e da consequente não demonstração da boa e regular gestão dos recursos repassados, assim como a não devolução dos recursos, instaurou-se o presente processo.
8. Nesse sentido, no Relatório de Tomada de Contas Especial 934/2018, de 31/7/2018 (Peça 34) , concluiu-se que o prejuízo importaria o valor histórico de R$ 291.020,00, imputando-se a responsabilidade solidária à Editora Magia de Ler Ltda. (CNPJ 09.039.467/0001-10) , e à sua dirigente, Sra. Stéphanie Maria Dorotheé Habrich Guazzelli (CPF XXX.507.078-XX) . 
9. O Relatório de Auditoria 1202/2018, da Controladoria-Geral da União (CGU) , ratificou o posicionamento do Tomador de Contas (Peça 35) . Após serem emitidos o Certificado de Auditoria, o Parecer do Dirigente e o Pronunciamento Ministerial (Peças 36, 37 e 38) , o processo foi remetido a esse Tribunal.
10. Uma vez remetidos os autos a este Tribunal para fins de apreciação e julgamento, em sede de Instrução Inicial (Peça 41) , a análise dos pressupostos de procedibilidade previstos na IN/TCU 71/2012 verificou que não havia óbices preliminares que impedissem o prosseguimento desta Tomada de Contas Especial, uma vez que não se configurou o transcurso de mais de dez anos entre o fato gerador e a primeira notificação válida do responsável pela autoridade administrativa competente. Ademais, o valor atualizado do débito apurado (sem juros) em 1/1/2017 era superior a R$ 100.000,00, na forma estabelecida conforme os arts. 6º, inciso I, e 19 da IN/TCU 71/2012, modificada pela IN/TCU 76/2016.
11. Após as considerações técnicas acerca da apuração dos fatos, identificação dos responsáveis e quantificação do dano para fins de ressarcimento, a análise preliminar (Peça 41) pugnou pela citação e audiência da Editora Magia de Ler Ltda. (CNPJ 09.039.467/0001-10) , e da sua dirigente, a Sra. Stéphanie Maria Dorotheé Habrich Guazzelli (CPF XXX.507.078-XX) , acompanhada pelos pronunciamentos da Unidade Técnica (Peças 42-43) .
12. E, em cumprimento à determinação supramencionada, foi elaborada a instrução de Peça 41, p. 1-6, acompanhada dos pronunciamentos uníssonos desta Unidade Técnica (Peças 42-43) , com proposta de citação/audiência dos responsáveis acima mencionados, nos seguintes termos:
'27.1. realizar a CITAÇÃO solidária de Editora Magia de Ler Ltda. (CNPJ 09.039.467/0001-10) e Stéphanie Maria Dorotheé Habrich Guazzelli (CPF XXX.507.078-XX) , com fundamento nos arts. 10, § 1º, e 12, incisos I e II, para que, no prazo de quinze dias, apresentem alegações de defesa e/ou recolham, aos cofres do Fundo Nacional de Cultura, as quantias abaixo indicadas, atualizadas monetariamente a partir das respectivas datas de ocorrência até o efetivo recolhimento, abatendo-se, na oportunidade, as quantias eventualmente ressarcidas, na forma da legislação em vigor, em decorrência da irregularidade descrita abaixo:
a) Irregularidade: não comprovação da boa e regular gestão dos recursos captados com amparo no Pronac 11-0022, decorrente da omissão no dever de prestar contas dos valores transferidos;
b) Dispositivos violados: arts. 37, caput, e 70, parágrafo único, da Constituição Federal; art. 93 do Decreto-Lei 200/67; art. 71, §1 da Instrução Normativa 1/2012 do MinC; art. 75, §§ 1º e 2 da Instrução Normativa nº 1/2013 do MinC;
c) Conduta: omitir-se no dever de prestar contas dos recursos captados com amparo no Pronac 11-0022, quando deveria tê-lo feito até 30/01/2015;
d) Nexo de causalidade: a conduta descrita impediu o estabelecimento do nexo causal entre as possíveis despesas efetuadas com os recursos recebidos no âmbito do projeto Pronac 11-0022, gerando uma presunção de dano ao erário no valor total captado no âmbito do Projeto, abatido do valor já restituído ao erário;
e.1) Culpabilidade da responsável pessoa jurídica: não há excludentes de ilicitude, de culpabilidade e de punibilidade; é razoável supor que a entidade, por meio dos seus dirigentes, tinha consciência da ilicitude de sua conduta; era exigível da organização, por meio das decisões de seus dirigentes, conduta diversa da praticada, qual seja, apresentar a prestação de contas final no prazo e forma devidos, comprovando a boa e regular aplicação dos recursos;
e.2) Culpabilidade do responsável pessoa física: não há excludentes de ilicitude, de culpabilidade e de punibilidade; é razoável supor que a responsável tinha consciência da ilicitude de sua conduta; era exigível conduta diversa da praticada, qual seja, desincumbir-se do seu dever por meio da apresentação da prestação de contas no prazo e forma devidos;
f) Valor original do débito e data:
	DATA
	TIPO
	VALOR (R$) 

	30/09/2011
	D
	194.000,00

	04/12/2014
	D
	97,020,00

	12/12/2017
	C
	64.111,65

 g) Valor do débito atualizado até 22/3/2019: R$ 355.258,29;
 27.2. informar aos responsáveis solidários que, caso venham a ser condenadas pelo Tribunal, os débitos ora apurados serão acrescidos de juros de mora, nos termos do § 1º do art. 202 do RI/TCU;
 27.3. esclarecer às responsáveis solidárias, em obediência ao art. 12, § 2º, da Lei 8.443/1992, e ao art. 12, inciso VI, da Resolução TCU 170/2004, que o recolhimento tempestivo do débito somente saneará o processo caso seja reconhecida a sua boa-fé e não se constate outra irregularidade nas contas;
 27.4. realizar a AUDIÊNCIA de Stéphanie Maria Dorotheé Habrich Guazzelli (CPF XXX.507.078-XX) , dirigente da Editora Magia de Ler Ltda. (CNPJ 09.039.467/0001-10) , com fundamento nos arts. 10, § 1º, e 12, incisos I e III, da Lei 8.443/1992, c/c o art. 202, incisos I e III, do RI/TCU, para que, no prazo de quinze dias, apresente razões de justificativa quanto à omissão no dever de prestar contas dos recursos captados com amparo no Pronac 11-0022, cujo prazo se encerrou em 30/01/2015;
 a) Irregularidade: não cumprimento do prazo originalmente estipulado para prestação de contas no âmbito do projeto Pronac 11-0022;
 b) Dispositivos violados: arts. 37, caput, e 70, parágrafo único, da Constituição Federal; art. 93 do Decreto-Lei 200/67; art. 71, §1 da Instrução Normativa 1/2012 do MinC; art. 75, §§ 1º e 2 da Instrução Normativa nº 1/2013 do MinC;
 c.) Conduta: descumprir o prazo originalmente estipulado para prestação de contas dos recursos federais captados com amparo no Pronac 11-0022, que se encerrou em 30/01/2015;
 d) Nexo de causalidade: a conduta adotada impediu de se comprovar o nexo entre o objeto pactuado no convênio e os recursos destinados a esse ajuste, de modo que se caracterizou a impossibilidade de se aferir a boa e regular gestão dos recursos captados com amparo no Pronac 11-0022;
 e) Culpabilidade: não há excludentes de ilicitude, de culpabilidade e de punibilidade; é razoável supor que a responsável tinha consciência da ilicitude de sua conduta; era exigível conduta diversa da praticada, qual seja, desincumbir-se do seu dever por meio da apresentação da prestação de contas no prazo e forma devidos;
27.5. encaminhar cópia da presente instrução às responsáveis, a fim de subsidiar a apresentação de suas alegações de defesa e/ou razões de justificativa;
27.6. esclarecer às responsáveis, em obediência ao art. 12, § 3º, da Lei 8.443/1992, e ao art. 12, inciso VII, da Resolução TCU 170/2004, que o não atendimento à citação ou à audiência implicará revelia, para todos os efeitos, dando-se prosseguimento ao processo.'
13. Devidamente notificados, conforme atestam os Ofícios 1482 e 1483/2019-TCU/Segecex-TCE, de 8/4/2019 (Peças 45-46) e os ARs de 17 e 18/4/2019 (Peças 47-48) , as responsáveis, conjuntamente, fizeram apresentar suas alegações de defesa/razões de justificativa de Peça 50, p. 1-12, acompanhadas dos documentos de Peça 50, p. 13-307, Peça 51, p. 1-287, e Peça 52, p. 1-49, contendo a prestação de contas até então não apresentada.
14. Após as considerações técnicas devidas, foi elaborada a Instrução de Peça 54, p. 1-7, acompanhada dos pronunciamentos uníssonos desta Unidade Técnica (Peças 55-56) , com proposta de realização de diligência à SEC/MT - Secretaria Especial de Cultura do Ministério do Turismo nos seguintes termos:
 'a) com fundamento nos arts. 10, § 1º, e 11 da Lei 8.443/1992 c/c o art. 157 do RI/TCU, diligenciar a SEC/MT - Secretaria Especial de Cultura do Ministério do Turismo, para que, no prazo de 90 (noventa) dias a contar da ciência, informe sobre a regularidade ou não da documentação comprobatória da prestação de contas objeto do projeto cultural Pronac 11-0022, firmado entre o MinC e a empresa Editora Magia de Ler Ltda., e que tinha por objeto a 'edição de uma coleção de livros infantis chamada 'Peteca', composta por 6 volumes que tratarão de assuntos como cultura geral, fábulas e histórias', encaminhada ao Tribunal (Peças 50 a 52) ;
b) informar à SEC/MT - Secretaria Especial de Cultura do Ministério do Turismo que a resposta à diligência deve englobar as análises das execuções físicas e financeiras do Pronac 11-0022, ainda que o § 3º, do art. 50, da IN 2/2019, regulamente sua análise de forma diversa, tendo em vista o previsto no § 1º, do art. 10, da lei 8.443/1992; e
c) encaminhar cópia integral do processo à Secretaria Especial de Cultura, a fim de subsidiar sua análise.'
15. O Ministro-Relator, por meio do Despacho de Peça 57, p. 1-2, determinou a realização das medidas saneadoras supramencionadas, anotando o que segue:
 '5. Determino, portanto, o retorno do processo à Secex-TCE para que, com a devida urgência, adote as seguintes medidas: 
5.1. promova a oitiva da Secretaria Especial da Cultura, como órgão fiscalizador primário dos aludidos recursos, para solicitar que, no improrrogável prazo máximo de 90 (noventa) dias, a partir da possibilidade de construção participativa com o TCU, nos termos do art. 14 da Resolução TCU n.º 315, de 2020, a Secretaria Especial da Cultura adote as seguintes providências: 
 (i) analise e avalie a eventual regularidade ou não da documentação comprobatória da prestação de contas do Pronac 11-0022 para a execução do projeto cultural intitulado como 'edição de uma coleção de livros infantis chamada Peteca', celebrado entre o então Ministério da Cultura e a Editora Magia de Ler Ltda., encaminhada ao TCU pelos responsáveis, conforme consta às Peças 51 e 52 destes autos; 
 (ii) inclua no exame da aludida documentação as análises das execuções físicas e financeiras do Pronac 11-0022; 
5.2. envie a cópia da presente Decisão, com a cópia da instrução à Peça 54 e da documentação às Peças 50, 51 e 52, à Secretaria Especial da Cultura com vistas a facilitar a correspondente manifestação neste processo; informando que, na referida construção participativa com o TCU, serão observadas as seguintes circunstâncias: 
 (i) a sua manifestação sobre os impactos das possíveis medidas a serem adotadas pelo TCU será avaliada na proposição de mérito, mas não vincularia as decisões do TCU, ainda mais quando os riscos decorrentes da solução ou da manutenção da falha afrontarem o interesse público a ser tutelado; 
 (ii) a ausência de manifestação no prazo estipulado não impedirá o andamento deste processo, podendo o TCU vir a prolatar a subsequente decisão de mérito, em face da eventual afronta às normas legais e da possibilidade de eventuais prejuízos à administração pública ou ao erário; 
 (iii) a ausência de adesão à aludida construção participativa com o TCU não resultará, por si só, em motivo para a eventual sanção;'
16. Promovida a oitiva supramencionada, e devidamente cientificada, conforme atestam o Ofício 13490/2021-TCU/Seproc, de 24/3/2021 (Peça 58, p. 1-3) e o Termo de Ciência de Comunicação (Peça 59, p. 1) , a SEC/MT - Secretaria Especial de Cultura do Ministério do Turismo, por meio do Ofício 906/2021/AECI, de 25/5/2021 (Peça 60, p. 1-8) , fez encaminhar ao Tribunal os resultados da análise demandada, materializados na Nota Técnica 40/2021/COAOB/CGARE/DFIND/SEFIC/SECULT, de 39/4/2021 (Peça 60, p. 5-8) , a seguir analisados. 
EXAME TÉCNICO
17. Conforme já relatado na Instrução de Peça 54, p. 1-7, em suas alegações de defesa/razões de justificativa de Peça 50, p. 1-12, as defendentes, após apresentarem breve síntese desta TCE, afirmam que o profissional responsável pela gestão dos recursos do convênio em tela se desligou da Editora Magia de Ler em 2015, e que, 'naquele momento, não havia necessidade de realizar qualquer prestação de contas ao MinC, deixando os demais profissionais da Peticionante Magia de Ler sem maiores subsídios para prosseguimento do projeto' (Peça 50, p. 3) , sugerindo que tal fato teria prejudicado a tempestividade da apresentação da prestação de contas.
18. Acrescentam que, 'diante da informação do MinC, sobre a instauração da presente tomada de contas especial, as Peticionantes aguardaram sua citação para realização de prestação de contas nos presentes autos, conforme a seguir será apurado. Importante ressaltar que as Peticionantes geriram de forma correta os recursos públicos captados em respectivo projeto, com sua devida conclusão e prestação de contas, conforme restará comprovado na presente. Desta forma, esperam as Peticionantes que todo impasse sobre a ausência de entrega da prestação de contas do Pronac 11-0022, no prazo correto, seja sanado' (Peça 50, p. 3-4) .
19.  A seguir, as defendentes aduziram a documentação atinente à prestação de contas não apresentada, acostada à Peça 50, p. 13-307, à Peça 51, p. 1-287, e à Peça 52, p. 1-49, contendo, nos seus dizeres, os documentos necessários à comprovação da boa e regular aplicação dos recursos em tela, remetida à SEC/MT - Secretaria Especial de Cultura do Ministério do Turismo para análise, conforme itens 14 a 16 supra, afirmando ainda que, com o valor restituído aos cofres públicos, R$ 64.111,65, em 12/12/2017 (Peça 19) , não resta mais qualquer débito pendente (Peça 50, p. 4-6) .
20. Afirmam as defendentes que o referido projeto foi devidamente executado, inclusive com superação de metas, sendo que o previsto era a 'distribuição de 18.000 exemplares impressos dos 06 livros infantis da coleção 'Peteca'', mas que, ao final, 'a Peticionante Magia de Ler distribuiu 07 livros infantis em 25.500 exemplares, apresentando cópia das Notas Fiscais que atestariam tal fato.
21. Sustentam também que 'a responsabilidade solidária da Peticionante Stéphanie deve ser totalmente afastada, pois como se demonstra através da prestação de contas, apresentadas juntamente com a presente peça, todos os recursos captados no âmbito do presente Pronac 11-0022 foram utilizados para consecução do projeto e/ou devolvidos ao erário' (Peça 50, p. 8-9) .
22. Alegam ainda a inexistência de má-fé, posto referido conceito 'em nada se coaduna com a postura das Peticionantes. As Peticionantes realizaram a devolução, ao erário público, do saldo remanescente do projeto em 03 oportunidades diferentes e complementares, sendo: em 13/12/2017 (R$ 64.111,15) , 20/12/2017 (R$ 6,12) e 13/02/2019 (R$ 2.370,22) . Como se denota pelas datas das devoluções ao erário público, todas ocorreram em data anterior à instauração desta tomada de contas especial, demonstrando assim a boa-fé das Peticionantes e que referida prestação de contas fora concluída antes da citação/audiência das Peticionantes' (Peça 50, p. 9-11) .
23. Acrescentam que 'as Peticionantes foram induzidas a erro pelo profissional que desempenhava a atividade de gerir referido projeto, pois se imaginava que o Pronac 11-0022 estava devidamente prorrogado perante o MinC e, por conseguinte, a prestação de contas não deveria ocorrer em 2015', e, ao final, requerem que a referida documentação seja recebida como a prestação de contas até então não apresentada (Peça 50, p. 12) .
24. Contudo, conforme mencionado no item 15 supra, a SEC/MT procedeu à devida análise da referida documentação apresentada a título de prestação de contas, materializada na Nota Técnica 40/2021/COAOB/CGARE/DFIND/SEFIC/SECULT, de 39/4/2021 (Peça 60, p. 5-8) , cujo teor segue transcrito, in verbis:
 '9. Compete a esta área técnica a análise quanto à execução física dos projetos culturais incentivados pela Lei nº 8.313/1991. Assim, passamos a nos deter na documentação encaminhada pela proponente ao TCU a fim de aferir o cumprimento ou não do objeto. 
10. A documentação apresentada pelo responsável ao TCU é precedida por alegações de defesa, em que basicamente argumenta acerca das razões para a intempestividade da prestação de contas, além de trazer outros pleitos colaterais. Como é cediço, não compete na atual fase processual a esta Secretaria Especial manifestar-se quanto a essas questões, mas tão somente a análise da regularidade da documentação apresentada, nos estritos termos do Despacho do eminente Ministro-substituto Relator. 
11. Nesse ínterim, constatamos que a documentação é formada pelos formulários de prestação de contas final exigíveis quando esta se dava por meio físico. A forma de prestação de contas é justificável, uma vez que foi protocolada junto ao TCU e nesta fase processual afigura-se inviável a prestação de contas por via digital no Sistema de Apoio às Leis de Incentivo à Cultura (Salic) . 
12. O Relatório Final (Anexo VIII) assevera que as metas previstas no projeto cultural foram atingidas e mesmo superadas. A meta 1 relacionada previa a edição da coleção 'Peteca', composta por uma série de 6 livros infantis. De acordo com a proponente, foram confeccionados 7 livros infantis. A meta 2 previa a contação de histórias em 5 escolas públicas de São Paulo (SP) trabalhando o conteúdo dos livros, e a proponente declara o atingimento pleno da meta. A meta 3 visava a doação de 5% da tiragem nas 5 escolas públicas atendidas, o que segundo a proponente foi realizado. Por fim, a meta 4 consistia na doação de 10% dos livros impressos para bibliotecas públicas, enquanto o percentual doado teria sido de 95% dos exemplares. 
13. Em que pesem as alegações da proponente em seu Relatório Final, a documentação apresentada não conta com comprovações em nível satisfatório de que as metas foram alcançadas. 
14. Em relação à contação de histórias, o Relatório traz apenas algumas fotos em que são retratadas uma contadora de histórias e um grupo de crianças, sem identificação do local onde as fotos foram feitas, tampouco provas documentais de que a atividade desenvolvida tem relação com o projeto cultural. Em suma, a documentação não comprova que foram realizadas contações de histórias em 5 escolas públicas de São Paulo (SP) no âmbito do projeto. 
15. No que tange aos livros alegadamente produzidos, os autos não contam com registros fotográficos das 7 obras que teriam sido realizadas, para que se possa realizar uma cognição sumária de que os produtos se adequaram ao pactuado. Com efeito, tal lacuna poderia ser escusada se a proponente tivesse juntado declarações de recebimento dos produtos culturais por parte dos supostos beneficiários, em que informassem a quantidade de exemplares recebidos e seus aspectos qualitativos de modo sintético. 
16. As notas fiscais de doação juntadas não são suficientes para comprovar a efetiva recepção dos produtos culturais por parte dos beneficiários. Esses documentos fiscais equivalem a declarações de doação firmadas pelo próprio proponente. Uma comprovação satisfatória deveria contar com documentação produzida por fontes independentes da própria proponente, como declarações firmadas pelas entidades e/ou pessoas beneficiárias e matérias jornalísticas que informem o alcance das metas pactuadas.
II. CONCLUSÃO 
17. Desta forma, conforme solicitado no Ofício nº . 13.490/2021- TCU/Seproc (SEI n. 0910815) especificamente no que tange à comprovação do cumprimento do objeto do projeto em tela, bem como do efetivo alcance de seus objetivos, pode se concluir pela IRREGULARIDADE da prestação de contas encaminhada, com fulcro na Lei nº 8.313, de 23 de dezembro de 1991, do Decreto nº . 5.761, de 27 de abril de 2006 e da Instrução Normativa nº 02/2019, de 23 de abril de 2019.' 
25. Como se nota do teor da análise supratranscrita, mormente quanto aos trechos sob grifo, resta patenteada a insuficiência probatória da documentação apresentada a título de prestação de contas, incapaz de confirmar as alegações das defendentes de que as metas propostas foram atingidas, e, ainda mais, superadas, uma vez, no caso da contação de histórias, as fotografias apresentadas serem apenas de caráter genérico, não contendo informações que indicassem o local e a data da realização do evento, tampouco sendo apresentada comprovação do conteúdo das ações levadas a termo, o que possibilitaria estabelecer conexão com o objeto pactuado.
26. No caso da edição dos 7 livros previstos, sequer foram anexados os registros fotográficos, impossibilitando qualquer exame acerca da sua efetiva publicação, ainda que superficial, tampouco foram juntados quaisquer atestados de recebimento de tais obras pelos seu público-alvo, não havendo nenhuma possibilidade fática de se atestar a sua real elaboração, já que, como bem observado pelo concedente, 'as notas fiscais de doação juntadas não são suficientes para comprovar a efetiva recepção dos produtos culturais por parte dos beneficiários. Esses documentos fiscais equivalem a declarações de doação firmadas pelo próprio proponente. Uma comprovação satisfatória deveria contar com documentação produzida por fontes independentes da própria proponente, como declarações firmadas pelas entidades e/ou pessoas beneficiárias e matérias jornalísticas que informem o alcance das metas pactuadas', o que não se deu, conforme mencionado.
27. Já quanto à alegação de boa-fé das defendentes, relatada no item 21 supra, há de se esclarecer que, de acordo com a Jurisprudência desta Corte de Contas, como, por exemplo, o Acórdão 562/2021-TCU-Plenário, Rel. Min. Vital do Rêgo, a responsabilização em face da atuação deste Tribunal é de natureza subjetiva, mediante a presença da culpa stricto sensu, sendo desnecessária, portanto, a caracterização de conduta dolosa ou de má-fé do gestor para que este seja responsabilizado.
28. Dessa forma, configura-se devidamente materializada a não comprovação da execução do objeto pactuado, qual seja, a 'edição de uma coleção de livros infantis chamada 'Peteca', composta por 6 volumes que tratarão de assuntos como cultura geral, fábulas e histórias' (Peça 6) , resultando no não atingimento do objetivo previsto no Pronac 11-0022, tornando imperativa a devolução dos recursos captados na sua totalidade.
29. Devem ser rejeitadas também as razões de justificativa apresentadas pela Sra. Stéphanie Maria com relação à não apresentação tempestiva da prestação de contas, pois configura-se dever inarredável do proponente prestar contas no prazo avençado, condição essa sabida e conhecida pelo convenente desde o momento da assinatura do ajuste, por evidente, não cabendo escusas de qualquer espécie, sejam atinentes a funcionários desligados da empresa, sejam pelo alegado desconhecimento do fim da vigência do pacto, conforme aventado.
30. Assim, ante a manifesta não consecução dos objetivos da avença, deve-se manter o entendimento de que o prejuízo importaria o valor original de R$ 291.020,00, imputando-se a responsabilidade à empresa Editora Magia de Ler Ltda. (CNPJ 09.039.467/0001-10) , e à sua dirigente, a Sra. Stéphanie Maria Dorotheé Habrich Guazzelli (CPF XXX.507.078-XX) , em razão da impugnação total das despesas realizadas, não mais pela omissão de sua apresentação, mas em virtude da não aprovação da prestação de contas, o que justifica a impugnação total das despesas realizadas.
31. E, uma vez materializada a não comprovação da boa e regular aplicação dos recursos pactuados por meio do Pronac 11-0022, a data de atualização dos débitos deve ser a data das captações efetuadas, em obediência ao art. 9º da IN/TCU 71/2012 (modificada pela IN/TCU 76/2016) e ao Acórdão 11245/2017-TCU-Primeira Câmara, devendo os valores serem recolhidos ao Fundo Nacional de Cultura, a exemplo do que restou decidido por esta Corte no Acórdão 520/2014-TCU-Plenário.
32. Da análise dos autos, verifica-se que foi dada oportunidade de defesa aos agentes responsabilizados, em obediência aos princípios constitucionais que asseguram o direito ao contraditório e à ampla defesa (art. 5º, inciso LV, da Constituição Federal) , tendo em vista a notificação realizada por intermédio dos ofícios acostados, conforme item 4 da presente instrução.
33. Registra-se não haver dúvida quanto à atribuição de responsabilidade também à Sra. Stéphanie Maria Dorotheé Habrich Guazzelli (CPF XXX.507.078-XX) , porquanto a ela foi atribuída a administração da entidade, na qualidade de dirigente da empresa Editora Magia de Ler Ltda. (CNPJ 09.039.467/0001-10) , autorizando a prática dos atos de gestão que restam comprovados nos documentos juntados aos autos.
34. A esse respeito, o TCU firmou entendimento no sentido de que 'sócios que exercem atividade gerencial (administradores) em pessoa jurídica que recebe recursos com amparo na Lei Rouanet devem responder solidariamente com a empresa pelas irregularidades detectadas' (Acórdãos 5254/2018, 1634/2016 e 7.374/2010 da Primeira Câmara, e 4341/2018 e 4028/2010 da Segunda Câmara) .
35. Conforme entendimento firmado pelo Acórdão 2763/2011-TCU-Plenário, e posteriormente fixado na Súmula-TCU 286, na hipótese em que a pessoa jurídica de direito privado seja convenente e beneficiária de transferências voluntárias de recursos públicos da União, tanto a entidade privada como os seus dirigentes atuam como gestores públicos e devem comprovar a regular aplicação dos recursos públicos. Mediante o Acórdão 2590/2013-TCU-Primeira Câmara, esse entendimento foi estendido às hipóteses de captação de recursos com amparo na Lei 8.313/1991 (Lei Rouanet) , uma vez que se trata de recursos públicos federais oriundos de renúncia fiscal prevista em lei.
36. Assim, recai sobre a empresa Editora Magia de Ler Ltda. (CNPJ 09.039.467/0001-10) , e a sua dirigente, a Sra. Stéphanie Maria Dorotheé Habrich Guazzelli (CPF XXX.507.078-XX) , a responsabilidade solidária pela não comprovação da boa e regular aplicação dos recursos captados por força do Pronac 11-0022, em razão da não aprovação da prestação de contas do ajuste.
37. Vale ressaltar que a pretensão punitiva do TCU, conforme Acórdão 1441/2016-TCU-Plenário, Relator: Benjamin Zymler, que uniformizou a jurisprudência acerca dessa questão, subordina-se ao prazo geral de prescrição indicado no art. 205 do Código Civil, que é de dez anos, contado da data de ocorrência da irregularidade sancionada, nos termos do art. 189 do Código Civil, sendo este prazo interrompido pelo ato que ordenar a citação, a audiência ou a oitiva dos responsáveis. 
38. No caso em exame, não ocorreu a prescrição, uma vez que a irregularidade sancionada ocorreu em 30/1/2015, data assinalada para a apresentação da prestação de contas, os responsáveis foram notificados sobre as irregularidades pela autoridade administrativa competente a partir de 5/2/2018, e o ato de ordenação da citação ocorreu em 8/4/2019.
39. Com relação à citação realizada, fundada na 'não comprovação da boa e regular aplicação dos recursos federais repassados', não há necessidade de realização de nova citação dos responsáveis, conforme enunciado abaixo transcrito:
Acórdão 2050/2016-TCU-Segunda Câmara, Rel. Min. Marcos Bemquerer: Nos casos em que o responsável tenha sido citado por omissão no dever de prestar contas e venha a apresentar a reclamada prestação de contas, mas na análise das alegações de defesa sejam constatadas irregularidades que caracterizaram dano ao erário, não é necessária a renovação da citação se:
a)	No ofício citatório estiver expressamente consignado que o débito decorre da não comprovação da boa e regular aplicação dos recursos geridos; e
b)	O valor do dano apurado ao final não seja superior àquele que constou da citação.
40. Verifica-se que a citação realizada atende ao quesito constante da alínea 'a', conforme ofícios/editais presentes nas Peças 45-46. Já o valor do dano apurado é idêntico àquele que constou da citação, não ocorrendo o reformatio in pejus, não sendo, portanto, necessária a renovação da citação.
CONCLUSÃO
41. Em assim sendo, diante de todos os motivos acima elencados, as alegações de defesa/razões de justificativa apresentadas pela empresa Editora Magia de Ler Ltda. (CNPJ 09.039.467/0001-10) , e pela sua dirigente, a Sra. Stéphanie Maria Dorotheé Habrich Guazzelli (CPF XXX.507.078-XX) , não apresentam elementos que as eximam da responsabilidade que lhes é imputada, impondo sejam rejeitadas pelo Tribunal, devendo as contas serem julgadas irregulares, com imputação de débito aos responsáveis, sem prejuízo da aplicação da multa prevista no art. 57 da Lei 8.443/1992 para ambas as responsáveis, em razão do débito verificado.
42. Contudo, cumpre registrar que a apresentação da prestação de contas, nos moldes definidos pela legislação, inclui-se como obrigação essencial de quem gere recursos públicos, com vistas à comprovação da sua boa e regular aplicação, impondo, de per si, seja aplicada à dirigente da entidade a multa prevista no art. 58, inciso I, da citada lei, pela ausência de justificativa para a não apresentação das contas no prazo devido. 
43. Como as multas acima referidas são mutuamente excludentes (com débito/sem débito) , propõe-se a absorção da segunda pela primeira (cf. Acórdãos 9.759/2015 e 8.024/2016 da Segunda Câmara e 6.328/2018 da Primeira Câmara) , bem como informar aos responsáveis que, em caso de demonstração, em sede de recurso, da boa e regular aplicação dos recursos, elidindo o débito total e, consequentemente, a multa prevista no art. 57 da Lei 8.443/1992, poderá o Tribunal reaplicar a multa prevista no art. 58, I, da mesma lei, antes absorvida pela primeira. 
PROPOSTA DE ENCAMINHAMENTO
44. Diante do exposto, submetem-se os autos à consideração superior, propondo:
a) sejam rejeitadas as alegações de defesa/razões de justificativa apresentadas pela empresa Editora Magia de Ler Ltda. (CNPJ 09.039.467/0001-10) , e pela sua dirigente, a Sra. Stéphanie Maria Dorotheé Habrich Guazzelli (CPF XXX.507.078-XX) ;
b) julgar irregulares, nos termos dos arts. 1º, inciso I, 16, inciso III, alínea 'c', da Lei 8.443/1992 c/c os arts. 19 e 23, inciso III, da mesma Lei, e com arts. 1º, inciso I, 209, inciso III, 210 e 214, inciso III, do Regimento Interno/TCU, as contas da empresa Editora Magia de Ler Ltda. (CNPJ 09.039.467/0001-10) , e da sua dirigente, a Sra. Stéphanie Maria Dorotheé Habrich Guazzelli (CPF XXX.507.078-XX) , na condição de beneficiários de incentivos à cultura da Lei Rouanet; condenando-os solidariamente ao pagamento da quantia a seguir especificada, com a fixação do prazo de quinze dias, a contar da notificação, para comprovarem, perante o Tribunal (art. 214, inciso III, alínea 'a', do Regimento Interno) , o recolhimento da dívida aos cofres do Fundo Nacional de Cultura, atualizada monetariamente e acrescida dos juros de mora, calculados a partir da data discriminada, até a data do recolhimento, na forma prevista na legislação em vigor: 
	DATA DA OCORRÊNCIA 
	VALOR ORIGINAL (R$) 
	DÉBITO/CRÉDITO

	30/09/2011
	194.000,00
	Débito

	04/12/2014
	97,020,00
	Débito

	12/12/2017
	64.111,65
	Crédito

Valor atualizado até 10/6/2021: R$ 396.742,88.
c) aplicar à empresa Editora Magia de Ler Ltda. (CNPJ 09.039.467/0001-10) , e à sua dirigente, a Sra. Stéphanie Maria Dorotheé Habrich Guazzelli (CPF XXX.507.078-XX) , individualmente, a multa prevista no art. 57 da Lei 8.443/1992 c/c o art. 267 do Regimento Interno, com a fixação do prazo de quinze dias, a contar da notificação, para comprovarem, perante o Tribunal (art. 214, inciso III, alínea 'a', do Regimento Interno) , o recolhimento da dívida aos cofres do Tesouro Nacional, atualizada monetariamente desde a data do acórdão que vier a ser proferido até a do efetivo recolhimento, se for paga após o vencimento, na forma da legislação em vigor;
d) esclarecer à Sra. Stéphanie Maria Dorotheé Habrich Guazzelli (CPF XXX.507.078-XX) que, caso se demonstre, por via recursal, a correta aplicação dos recursos, mas não justifique a omissão da prestação de contas, o débito poderá ser afastado, mas permanecerá a irregularidade das contas, dando-se ensejo à aplicação da multa prevista no art. 58, inciso I, da Lei 8.443/1992;
e) autorizar, desde logo, nos termos do art. 28, inciso II, da Lei 8.443/1992, a cobrança judicial da dívida caso não atendidas as notificações;
f) autorizar, caso solicitado, o pagamento da dívida dos responsáveis em até 36 parcelas mensais e consecutivas, nos termos do art. 26 da Lei 8.443/1992 c/c o art. 217 do Regimento Interno, fixando-lhes o prazo de quinze dias, a contar do recebimento da notificação, para comprovarem perante o Tribunal o recolhimento da primeira parcela, e de trinta dias, a contar da parcela anterior, para comprovarem o recolhimento das demais parcelas, devendo incidir sobre cada valor mensal, atualizado monetariamente, os juros de mora devidos, na forma prevista na legislação em vigor;
g) alertar aos responsáveis que a falta de comprovação do recolhimento de qualquer parcela importará no vencimento antecipado do saldo devedor, nos termos do § 2º do art. 217 do Regimento Interno deste Tribunal;
h) enviar cópia do Acórdão a ser prolatado, bem como do Relatório e do Voto que o fundamentarem à Procuradoria da República no Estado de São Paulo, nos termos do § 3º do art. 16 da Lei 8.443/1992 c/c o § 7º do art. 209 do Regimento Interno do TCU, para adoção das medidas cabíveis; e
i) enviar cópia do acórdão que vier a ser proferido à Secretaria Especial de Cultura do Ministério do Turismo e aos responsáveis para ciência, informando que a deliberação, acompanhada do relatório e voto que a fundamentarem, estará disponível para consulta no endereço www.tcu.gov.br/acordaos, além de esclarecer que, caso requerido, o TCU poderá fornecer as correspondentes cópias, em mídia impressa, aos interessados e aos responsáveis arrolados nestes autos."
3.	Enfim, por intermédio do Exmo. Sr. Procurador Júlio Marcelo de Oliveira, o MPTCU anuiu à aludida proposta da unidade técnica, tendo consignado o seu parecer à Peça 68 nos seguintes termos:
" (...) Em face do que restou apurado nos autos, manifesta-se o Ministério Público de Contas de acordo com a proposta oferecida pela unidade técnica, transcrita abaixo:
'a) sejam rejeitadas as alegações de defesa/razões de justificativa apresentadas pela empresa Editora Magia de Ler Ltda. (CNPJ 09.039.467/0001-10) , e pela sua dirigente, a Sra. Stephanie Maria Dorothee Habrich Guazzelli (CPF XXX.507.078-XX) ;
b) julgar irregulares, nos termos dos arts. 1º, inciso I, 16, inciso III, alínea 'c', da Lei 8.443/1992 c/c os arts. 19 e 23, inciso III, da mesma Lei, e com arts. 1º, inciso I, 209, inciso III, 210 e 214, inciso III, do Regimento Interno/TCU, as contas da empresa Editora Magia de Ler Ltda. (CNPJ 09.039.467/0001-10) , e da sua dirigente, a Sra. Stephanie Maria Dorothee Habrich Guazzelli (CPF XXX.507.078-XX) , na condição de beneficiários de incentivos à cultura da Lei Rouanet; condenando-os solidariamente ao pagamento da quantia a seguir especificada, com a fixação do prazo de quinze dias, a contar da notificação, para comprovarem, perante o Tribunal (art. 214, inciso III, alínea 'a', do Regimento Interno) , o recolhimento da dívida aos cofres do Fundo Nacional de Cultura, atualizada monetariamente e acrescida dos juros de mora, calculados a partir da data discriminada, até a data do recolhimento, na forma prevista na legislação em vigor: 
	DATA DA OCORRÊNCIA 
	VALOR ORIGINAL (R$) 
	DÉBITO/CRÉDITO

	30/09/2011
	194.000,00
	Débito

	04/12/2014
	97,020,00
	Débito

	12/12/2017
	64.111,65
	Crédito

Valor atualizado até 10/6/2021: R$ 396.742,88.
c) aplicar à empresa Editora Magia de Ler Ltda. (CNPJ 09.039.467/0001-10) , e à sua dirigente, a Sra. Stephanie Maria Dorothee Habrich Guazzelli (CPF XXX.507.078-XX) , individualmente, a multa prevista no art. 57 da Lei 8.443/1992 c/c o art. 267 do Regimento Interno, com a fixação do prazo de quinze dias, a contar da notificação, para comprovarem, perante o Tribunal (art. 214, inciso III, alínea 'a', do Regimento Interno) , o recolhimento da dívida aos cofres do Tesouro Nacional, atualizada monetariamente desde a data do acórdão que vier a ser proferido até a do efetivo recolhimento, se for paga após o vencimento, na forma da legislação em vigor;
d) esclarecer à Sra. Stephanie Maria Dorothee Habrich Guazzelli (CPF XXX.507.078-XX) que, caso se demonstre, por via recursal, a correta aplicação dos recursos, mas não justifique a omissão da prestação de contas, o débito poderá ser afastado, mas permanecerá a irregularidade das contas, dando-se ensejo à aplicação da multa prevista no art. 58, inciso I, da Lei 8.443/1992;
e) autorizar, desde logo, nos termos do art. 28, inciso II, da Lei 8.443/1992, a cobrança judicial da dívida caso não atendidas as notificações;
f) autorizar, caso solicitado, o pagamento da dívida dos responsáveis em até 36 parcelas mensais e consecutivas, nos termos do art. 26 da Lei 8.443/1992 c/c o art. 217 do Regimento Interno, fixando-lhes o prazo de quinze dias, a contar do recebimento da notificação, para comprovarem perante o Tribunal o recolhimento da primeira parcela, e de trinta dias, a contar da parcela anterior, para comprovarem o recolhimento das demais parcelas, devendo incidir sobre cada valor mensal, atualizado monetariamente, os juros de mora devidos, na forma prevista na legislação em vigor;
g) alertar aos responsáveis que a falta de comprovação do recolhimento de qualquer parcela importará no vencimento antecipado do saldo devedor, nos termos do § 2º do art. 217 do Regimento Interno deste Tribunal;
h) enviar cópia do Acórdão a ser prolatado, bem como do Relatório e do Voto que o fundamentarem à Procuradoria da República no Estado de São Paulo, nos termos do § 3º do art. 16 da Lei 8.443/1992 c/c o § 7º do art. 209 do Regimento Interno do TCU, para adoção das medidas cabíveis; e
i) enviar cópia do acórdão que vier a ser proferido à Secretaria Especial de Cultura do Ministério do Turismo e aos responsáveis para ciência, informando que a deliberação, acompanhada do relatório e voto que a fundamentarem, estará disponível para consulta no endereço www.tcu.gov.br/acordaos, além de esclarecer que, caso requerido, o TCU poderá fornecer as correspondentes cópias, em mídia impressa, aos interessados e aos responsáveis arrolados nestes autos."
É o Relatório.

Hailton Guelfi Soares da Silva (223.408/OAB-SP), representando a Editora Magia de Ler Ltda., além de Stéphanie Maria Dorotheé Habrich Guazzelli.

Procurador Júlio Marcelo de Oliveira.

TOMADA DE CONTAS ESPECIAL. LEI ROUANET. PROJETO CULTURAL PELO PRONAC N.º 11-0022. OMISSÃO NO DEVER DE PRESTAR CONTAS. NÃO COMPROVAÇÃO DA BOA E REGULAR APLICAÇÃO DOS RECURSOS FEDERAIS CAPTADOS. CITAÇÃO. AUDIÊNCIA. REJEIÇÃO DAS ALEGAÇÕES DE DEFESA. CONTAS IRREGULARES. DÉBITO. MULTA. COMUNICAÇÃO.

TOMADA DE CONTAS ESPECIAL (TCE)

Secretaria de Controle Externo de Tomada de Contas Especial (Secex-TCE).

Trata-se de tomada de contas especial instaurada pelo então Ministério da Cultura em desfavor da Editora Magia de Ler Ltda., além de Stéphanie Maria Dorotheé Habrich Guazzelli como dirigente dessa entidade, diante da omissão no dever de prestar contas dos recursos federais captados por meio do incentivo fiscal aportado em função da "Lei Rouanet" sob o valor original de R$ 291.020,00 no âmbito do Pronac n.º 11-0022 em prol da realização do projeto intitulado como "edição de uma coleção de livros infantis chamada Peteca", tendo a vigência do referido projeto cultural sido inicialmente estipulada para o período de 13/7 a 31/12/2011.
2.	Como visto, a partir do Relatório de Tomada de Contas Especial n.º 934/2018 (Peça 34) , o tomador de contas assinalou a responsabilidade em desfavor da Editora Magia de Ler Ltda., além de Stéphanie Maria Dorotheé Habrich Guazzelli, pelo dano ao erário sob o valor original de R$ 291.020,00 em face da omissão no dever de prestar contas dos recursos federais captados por meio do Pronac n.º 11-0022.
3.	Por conseguinte, no âmbito do TCU, a Secex-TCE promoveu a citação solidária das aludidas responsáveis pelo referido dano ao erário diante da não comprovação da boa e regular aplicação dos recursos federais destinados ao aludido projeto cultural em face da referida omissão no dever de prestar contas, além da adicional audiência de Stéphanie Maria Dorotheé Habrich Guazzelli pelo não cumprimento do prazo originalmente fixado para a apresentação da correspondente prestação de contas final do projeto.
4.	Em sua defesa, por intermédio do respectivo representante legal Stéphanie Maria Dorotheé Habrich Guazzelli e a Editora Magia de Ler Ltda. apresentaram, em suma, as seguintes alegações: (i) o profissional responsável pela gestão dos recursos federais no convênio, com a respectiva prestação de contas, teria sido desligado da Editora Magia de Ler Ltda. em 2015, induzindo-as ao erro, além de deixar de prestar os esclarecimentos sobre a necessidade da prestação de contas e as informações necessárias ao prosseguimento do projeto; (ii) aguardaram a citação do TCU para apresentarem a prestação de contas, anexando, assim, a documentação pertinente à prestação de contas não apresentada (Peças 50-52) ; e (iii) os documentos anexados comprovariam a execução do projeto, incluindo a superação das metas, de sorte que, "com o valor restituído aos cofres públicos, R$ 64.111,65, em 12/12/2017, não resta mais qualquer débito pendente".
5.	Em face, todavia, da responsabilidade primária do órgão concedente, foi prolatado o Despacho à Peça 27 no sentido de, como órgão fiscalizador primário dos aludidos recursos federais, determinar a oitiva da Secretaria Especial da Cultura para que analisasse e avaliasse a eventual regularidade, ou não, da documentação comprobatória enviada ao TCU para a eventual prestação de contas do Pronac n.º 11-0022 (Peças 51 e 52) na execução do projeto cultural intitulado como "edição de uma coleção de livros infantis chamada Peteca" e celebrado entre o então Ministério da Cultura e a Editora Magia de Ler Ltda..
6.	Contudo, após analisar a referida defesa em face, também, da Nota Técnica 40/2021/COAOB/CGARE/DFIND/SEFIC/SECULT encaminhada, em 29/4/2021 (Peça 60) , como resposta à aludida oitiva, a Secex-TCE assinalou, em suma, os seguintes aspectos: (i) o órgão concedente anotou que o nível de comprovação das metas não seria satisfatório; (ii) as informações e as documentações encaminhadas a título de prestação de contas não teriam o condão de comprovar o cumprimento das metas propostas ante a impossibilidade de estabelecimento do nexo entre as genéricas imagens apresentadas e o objeto pactuado; e (iii) os documentos fiscais apresentados figurariam apenas como meras declarações firmadas pelo próprio proponente sobre as supostas doações realizadas, restando a necessidade, contudo, de efetiva comprovação sobre a recepção dos produtos culturais pelos beneficiários.
7.	Por esse prisma, após a análise final do feito, a unidade técnica propôs a irregularidade das contas das aludidas responsáveis para condená-las ao pagamento do correspondente débito e da subsequente multa legal; tendo o MPTCU anuído a essa proposta.
8.	O TCU pode incorporar o parecer da unidade técnica a estas razões de decidir.
9.	Bem se sabe que, em sintonia, entre outros, com os Acórdãos 1.194/2009 e 3.991/2015, da 1ª Câmara, os Acórdãos 27/2004, 6.235/2013 e 3.223/2017, da 2ª Câmara, e os Acórdãos 11/1997 e 997/2015, do Plenário, a jurisprudência do TCU estaria firmada no sentido da pessoal responsabilidade do gestor pela comprovação da boa e regular aplicação dos recursos federais, submetendo todo aquele que administra os recursos públicos ao dever de demonstrar o correto emprego dos valores federais, nos termos do art. 70, parágrafo único, da Constituição de 1988 e do art. 93 do Decreto-Lei n.º 200, de 1967, sem prejuízo de, por analogia à Súmula n.º 286 do TCU, a pessoa jurídica de direito privado também responder como destinatária dos recursos captados, em solidariedade com o seu administrador, pelo dano causado ao erário em face da ausência de efetiva comprovação sobre a execução do objeto pactuado e a boa aplicação dos recursos públicos, nos termos do art. 16, § 2º, "b", da Lei n.º 8.443, de 1992.
10.	Por esse ângulo, em função da ausência de elementos capazes de demonstrar a boa e regular aplicação dos recursos federais, para além da ausência de evidenciação do nexo causal entre os recursos federais aportados e os supostos dispêndios incorridos no referido Pronac n.º 11-0022, restou configurada a ofensa não só às regras legais, mas também aos princípios basilares da administração pública, já que, ao final e ao cabo, as responsáveis deixaram de prestar a devida satisfação à sociedade sobre o efetivo emprego dos recursos públicos postos à sua disposição, e, desse modo, restaria confirmada a presunção legal de dano ao erário em face do eventual desvio ou desperdício dos respectivos recursos federais, restando por aí adequada a percuciente proposta da unidade técnica para a condenação das responsáveis em débito e em multa.
11. 	Não subsistiria, enfim, a prescrição da pretensão punitiva do TCU, já que, nos termos do Acórdão 1441/2016-TCU-Plenário, não teria ocorrido o transcurso superior a dez anos entre a ordem para as citações no âmbito do TCU, em 25/3/2019 (Peça 42) , e a data fatal para a prestação de contas final do aludido projeto, em 30/1/2015 (Peça 34) .
12. 	Eis que, por meio do aludido Acórdão 1.441/2016 proferido na Sessão Extraordinária de 8/6/2016, o Plenário do TCU firmou o seu entendimento no sentido de que a prescrição da pretensão punitiva deve seguir a regra geral do prazo decenal contado a partir do fato, em linha com o art. 205 do Código Civil brasileiro, interrompendo a contagem do aludido prazo com a ordem de citação, nos termos do art. 240, caput, da Lei n.º 13.105 (Código Processual Civil) , de 2015.
13. 	Sem prejuízo, no entanto, do respeito a esse entendimento do Tribunal, deve ser reiterada a minha ressalva já registrada em vários outros julgados do TCU no sentido de que, na ausência de lei específica, o TCU não deveria aplicar qualquer prazo prescricional sobre a referida pretensão punitiva ou, então, na pior das hipóteses, o Tribunal deveria aplicar a regra prescricional fixada pela Lei n.º 9.873, de 1999, não só porque ela trata diretamente de prescrição no âmbito do direito administrativo sancionador, mas também porque, entre outras medidas, a aludida lei manda aplicar o prazo prescricional penal, quando a infração administrativa também configure crime, além de determinar expressamente que, diante de ilícito continuado ou permanente, a contagem do prazo deve iniciar a partir da cessação do aludido ilícito.
14.	A despeito, então, de registrar essa minha posição pessoal, o TCU deve pugnar pela pronta aplicação da multa legal em desfavor, apenas, da aludida pessoa física responsável para evitar o indevido bis in idem, a partir do entendimento fixado pelo aludido Acórdão 1441/2016-TCU-Plenário, até porque também não subsistiria a eventual prescrição da pretensão punitiva do TCU a partir da aplicação da referida Lei n.º 9.873, de 1999, ante a incidência das diversas causas interruptivas.
15.	Não subsistiria, de todo modo, a eventual necessidade de promover o retorno do presente processo para buscar a citação de outros eventuais responsáveis, estando esse entendimento, aliás, em plena sintonia com a jurisprudência fixada pelo TCU a partir, por exemplo, dos Acórdãos 4.002/2020 e 5.297/2013, da 2ª Câmara, e dos Acórdãos 1.170/2017 e 1.223/2015, do Plenário, já que a ausência dessa nova citação não resultaria em prejuízo à defesa das atuais responsáveis, não só porque o presente processo já estaria em plenas condições de efetivo julgamento pelo TCU, mas também porque a solidariedade passiva seria legalmente erigida em favor do ente estatal credor, e não das eventuais pessoas privadas devedoras, podendo, se for o caso, as atuais condenadas ajuizarem a superveniente ação regressiva em desfavor de outros eventuais responsáveis supostamente coobrigados.
16.	Contudo, como a malsinada irregularidade configuraria a eventual conduta dolosa no sentido de efetivamente facilitar, permitir ou concorrer para que pessoa física ou jurídica privada incorpore ou utilize, de forma indevida, rendas, verbas ou valores integrantes do acervo patrimonial da administração pública, sem a observância das formalidades legais ou regulamentares aplicáveis, resultando no eventual ilícito doloso de improbidade administrativa causador do aludido prejuízo ao erário, nos termos, por exemplo, do art. 10, I e II, além do art. 11, VI, da Lei n.º 8.429, de 1992, com a alteração promovida pela Lei n.º 14.230, de 2021, a eventual prescrição da ação de ressarcimento ao erário também não subsistiria, estando esse entendimento em plena consonância com a jurisprudência fixada pelo STF no bojo do RE 852.475-SP, com o trânsito em julgado a partir de 6/12/2019, diante da Tese de Repercussão Geral n.º 897 no sentido de que "São imprescritíveis as ações de ressarcimento ao erário fundadas na prática de ato doloso tipificado na Lei de Improbidade Administrativa".
17.	Diante, portanto, dos elementos de convicção até aqui obtidos neste processo, o TCU deve julgar irregulares as contas da Editora Magia de Ler Ltda., além de Stéphanie Maria Dorotheé Habrich Guazzelli, para condená-las ao pagamento do correspondente débito, sem prejuízo de aplicar a multa prevista no art. 57 da Lei n.º 8.443, de 1992, em desfavor, apenas, da pessoa física responsável.
Ante o exposto, voto pela prolação do Acórdão ora submetido a este Colegiado.
TCU, Sala das Sessões, em 24 de maio de 2022.
Ministro-Substituto ANDRÉ LUÍS DE CARVALHO 
Relator